臺灣高雄地方法院民事判決　　　　　　　94年度訴字第2623號
原　　　告　合作金庫商業銀行股份有限公司
法定代理人　陳高吉
訴訟代理人　乙○○
　　　　　　戊○○
　　　　　　丙○○
　　　　　　丁○○
被　　　告　子○○
　　　　　　庚○○
　　　　　　己○○
　　　　　　辛○○
　　　　　　寅○○○
　　　　　　丑○○
　　　　　　壬○○
前七人共同
訴訟代理人　顏萬文律師
當事人間請求清償債務事件，本院於民國96年6 月27日言詞辯論
終結，判決如下：
    主  文
被告應連帶給付原告新臺幣參佰萬元，及自民國八十六年七月二
十四日起至清償日止，按週年利率百分之十點二五計算之利息，
暨自民國八十六年八月二十五日起至清償日止，其逾期在六個月
以內者，按上開利率百分之十，逾期超過六個月者，按上開利率
百分之二十計算之違約金。
訴訟費用由被告連帶負擔。
    事實及理由
一、原告原為中國農民銀行股份有限公司（下稱農民銀行），於
    訴訟中即民國95年5 月1 日與合作金庫銀行合併，以合作金
    庫銀行為存續公司，並更名為合作金庫商業銀行股份有限公
    司，有行政院金融監督管理委員會95年1 月19日金管銀(二)字
    第09585003780 號函影本1 份在卷可按（參見本院卷第120
    頁），合作金庫並於95年6 月27日具狀聲明承受訴訟，核無
    不合，應予准許。
二、原告起訴主張：訴外人甲○○於84年11月24日邀同訴外人林
    進添（於85年5 月14日死亡）為連帶保證人，與高雄縣內門
    鄉農會（下稱內門鄉農會）簽訂借據（下稱系爭借據），向
    內門鄉農會借款新臺幣（下同）300 萬元（下稱系爭借款）
    ，雙方約定借款以3 年為期，自84年11月24日起至87年11月
    24日止，訴外人甲○○於到期時應即清償本息，利息則依內
    門鄉農會基本放款利率按月付息，嗣隨內門鄉農會基本放款
    利率調整時隨同調整。如逾期付息或到期未履行債務時，逾
    期在6 個月內者，按上開利率10% ，超過6 個月者，按上開
    利率20% 加計違約金。如在借款期間未按期付息，即喪失期
    限之利益。詎訴外人甲○○自86年7 月24日起即未依約繳納
    系爭借款之利息，依約所負債務視為全部到期，迄今仍有如
    主文第1 項所示之本金、利息及違約金，尚未清償。茲因被
    告為訴外人林進添之繼承人，應承受訴外人林進添之債務，
    並對於訴外人林進添之債務，負連帶責任，且農民銀行業於
    90 年9月14日概括承受內門鄉農會信用部，並於95年5 月1
    日與原告合併，以原告為存續公司，爰依繼承及連帶保證之
    法律關係，提起本訴。又借款申請書（下稱系爭借款申請書
    ）「總幹事核定」欄，乃記載「准予貸放」、「11/23 」、
    「春貴」，被告辯稱系爭借款申請書「總幹事核定」欄係記
    載「如擬」，不足採信等語。並聲明求為判決：如主文第1
    項所示。
三、被告辯稱：原告提出之系爭借款申請書「主任核議」欄記載
    「不得貸放」，「秘書核議」欄記載「如擬」，「總幹事核
    定」欄記載「如擬」，內門鄉農會應未核准系爭借款之貸放
    。再訴外人甲○○雖於系爭借據上簽名，惟因配偶反對，尚
    未與內門鄉農會就交付借款日期、借款撥入之帳戶意思一致
    ，訴外人甲○○與內門鄉農會間就借貸意思表示尚無合意。
    又內門鄉農會帳號0000000000000000號帳戶（下稱系爭帳戶
    ），並非訴外人甲○○之帳戶。原告提出之內門鄉農會支出
    傳票，並無出納、主任股長及總幹事印章之印文，收入傳票
    亦僅有操作員印章之印文，違背放款習慣，顯然不實。另原
    告提出之內門鄉農會舊新帳號對照表，不能證明係訴外人甲○○本人前來領取新帳戶之存摺，原告提出之取款憑條，其
    上並未填載帳號，違反一般存款戶之取款程序，亦非訴外人
    甲○○提款。且內門鄉農門或農民銀行迄今均未向訴外人甲○○催討債務，可見內門鄉農會並未交付系爭借款予訴外人
    甲○○。內門鄉農會與訴外人甲○○間既無借貸合意，亦無
    金錢之交付，應無借貸契約存在，況原告聲請本院為假扣押
    裁定時，請求保全債權之金額，與原告起訴時請求被告連帶
    給付之金額不符，如確有債務存在，金額自應一致，足見內
    門鄉農會與訴外人甲○○應無債務存在。本件內門鄉農會與
    訴外人甲○○間並無借貸契約存在，訴外人林進添之保證債
    務，自不存在，原告請求被告連帶清償系爭借款，並無理由
    。其次，訴外人林進添有無於系爭借據上之簽名、蓋章存疑
    ，原告應先舉證證明其真正。再內門鄉農會於89年間曾就系
    爭借款債務，與訴外人甲○○和解或允許訴外人甲○○緩期
    清償，另農民銀行及原告於90年、92年間對於訴外人甲○○
    之強制執行，均因和解而未執行，亦應有允許訴外人甲○○
    緩期清償之意，內門鄉農會既與訴外人甲○○和解，或允許
    訴外人甲○○緩期清償而未經訴外人林進添同意，訴外人林
    進添應不負保證責任，被告亦未因繼承而承受保證之義務。
    況訴外人林進添死亡後，始發生之債務，不在被告繼承之範
    圍，系爭保證債務應不在繼承之範圍等語。被告辛○○、壬○○另並辯稱：系爭借款債務於訴外人林進添死亡前繳息正
    常，被告辛○○、壬○○應無須繼承該保證債務等語。並聲
    明求為判決：駁回原告之訴及假執行之聲請，如受不利之判
    決，願供擔保請准免為假執行。
四、兩造不爭執之事項：
  (一)訴外人甲○○曾於內門鄉農會申請開立帳號872 號帳戶。
  (二)訴外人甲○○於84年11月24日邀同署名「林進添」之人，為
    連帶保證人，與內門鄉農會簽訂系爭借據，向內門鄉農會借
    款系爭借款，雙方約定借款以3 年為期，自84年11月24日起
    至87年11月24日止，訴外人甲○○於到期時應即清償本息，
    利息則依內門鄉農會基本放款利率按月付息，嗣隨內門鄉農
    會基本放款利率調整時隨同調整。如逾期付息或到期未履行
    債務時，逾期在6 個月內者，按上開利率10% ，超過6 個月
    者，按上開利率20% 加計違約金。如在借款期間未按期付息
    ，即喪失期限之利益。
  (三)內門鄉農會於84年11月24日將300 萬元，撥入系爭帳戶內。
　(四)訴外人林進添於85年5 月14日死亡，被告均為訴外人林進添
  　之繼承人。
  (五)農民銀行於90年9 月14日概括承受內門鄉農會信用部，並於
    95年5 月1 日與合作金庫銀行合併，以原告為為存續銀行並
    更名為合作金庫商業銀行股份有限公司。
五、本件之爭點：
  (一)訴外人甲○○有無向內門鄉農會借貸系爭借款？
  (二)訴外人林進添是否為訴外人甲○○向原告所為系爭借款之連
    帶保證人？
  (三)原告訴請被告連帶清償系爭借款之本金、利息及違約金債務
    ，有無理由？
六、得心證之理由：
  (一)訴外人甲○○有無向內門鄉農會借貸系爭借款？
    1.按民法債編於88年4 月21日修正，民法債編修正施行前發
      生之債，除民法債編施行法有特別規定外，不適用修正施
      行後之規定，民法債編施行法第1 條定有明文，而民法債
      編施行法，關於消費借貸契約，除於該法第27條規定「修
      正之民法第475 條之1 規定，於民法債編修正施行前成立
      之消費借貸預約，亦適用之」外，別無特別規定，故於民
      法債編修正施行前成立之消費借貸契約，自應適用88年4
      月21日修正施行前之規定。查本件原告主張訴外人甲○○
      於84年11月24日向內門鄉農會借款，自應適用88年4 月21
      日修正施行前債編之規定，合先敘明。
    2.稱消費借貸者，謂當事人約定，一方移轉金錢或其他代替
      物之所有權於他方，而他方以種類、品質、數量相同之物
      返還之契約；消費借貸，因金錢或其他代替物之交付而生
      效力，88年4 月21日修正施行前之民法（下稱修正前民法
      ）第474 條、第475 條分別定有明文。準此，當事人間應
      有借貸意思表示互相一致，及金錢之交付，始有金錢借貸
      契約存在。又金錢之交付，原不以現實交付為限，倘貸與
      人已依轉帳方式，將貸款撥入借用人之銀行帳戶內以代交
      付者，自仍發生與現實交付同等之效力（最高法院90年度
      臺上字第2037號判決意旨參照）。
    3.查觀之兩造不爭執為訴外人甲○○與原告簽訂之系爭借據
      ，明確記載訴外人甲○○向原告借款300 萬元，雙方約定
      借款以3 年為期，自84年11月24日起至87年11月24日止，
      利息依內門鄉農會基本放款利率按月付息，嗣隨內門鄉農
      會基本放款利率調整時隨同調整。足認內門鄉農會與訴外
      人甲○○間就系爭借款之借貸意思表示業已相互一致。至
      被告雖以前揭情詞置辯。然查：(1)觀諸系爭借款申請書（
      本院卷第145 頁），可知系爭借款申請書「主任核議欄」
      雖記載「不得貸放」，「秘書核議」欄並記載「如擬」，
      惟最終決定之「總幹事核定」欄，則係記載「准予貸放」
      、「11/23 」、「春貴」等語，原告此部分之主張，堪信
      為真正，足見內門鄉農會應有核准系爭借款之貸款。被告
      辯稱：原告提出之系爭借款申請書「主任核議」欄記載「
      不得貸放」，「秘書核議」欄記載「如擬」雖係真正，惟
      其辯稱：原告提出之系爭借款申請書「總幹事核定」欄記
      載「如擬」，內門鄉農會應未核准系爭借款之貸放云云，
      則與事實不符，不足採信。(2)按當事人對於必要之點，意
      思一致，而對於非必要之點，未經表示意思者，推定其契
      約為成立。民法第153 條第2 項定有明文。查借用物交付
      之日期及方式，原非消費借貸契約必要之點，此參之88年
      4 月21日修正施行前之民法第474 條、第475 條之規定自
      明，如原告確已交付系爭借款，亦即業已移轉系爭借款之
      所有權予訴外人甲○○，縱令原告與訴外人甲○○就交付
      借款之日期及方式，尚未意思一致，揆諸前揭規定，亦應
      推定契約為成立。被告雖辯稱：訴外人甲○○雖於系爭借
      據上簽名，惟因配偶反對，尚未與內門鄉農會就交付借款
      日期、借款撥入之帳戶意思一致，訴外人甲○○與內門鄉
      農會間就借貸意思表示尚無合意云云，惟並未提出反證以
      實其說，被告前揭辯解，自不足採。
    4.次查，訴外人甲○○曾於內門鄉農會申請開立帳號872 號
      帳戶，為兩造所不爭執，並有存款卡影本1 份在卷可按（
      參見本院卷第143 頁），嗣於83年間，該帳戶之帳號更改
      為系爭帳戶，亦有內門鄉農會舊新帳號對照表影本1 份在
      卷可考（參見本院卷第255 頁）。被告辯稱：系爭帳戶，
      並非訴外人甲○○之帳戶云云，顯與事實不符，不足採信
      。其次，內門鄉農會確於84年11月24日將300 萬元撥入系
      爭帳戶，復為兩造所不爭執，並有內門鄉農會支出傳票、
      收入傳票影本各1 份在卷可按（參見本院卷第108 頁、第
      109 頁）。被告雖辯稱：原告提出之內門鄉農會支出傳票
      ，並無出納、主任股長及總幹事印章之印文，收入傳票亦
      僅有操作員印章之印文，違背放款習慣，顯然不實云云。
      惟查，觀之原告所提出內門鄉農會84年11月24日、84年11
      月25日之傳票，可知內門鄉農會之支出傳票，出納、主任
      或總幹事印章之印文不全者，收入傳票，僅有操作員印章
      之印文者，均為數不少，並有內門鄉農會84年11月24日、
      84年11月25日之部分支出傳票及收入傳票在卷可參（參見
      本院卷第270 頁至301 頁），足見內門鄉農會原未要求其
      從業人員均應於收入傳票上蓋用印章，原告提出之內門鄉
      農會支出傳票、收入傳票，與內門鄉農會當時之作業習慣
      ，尚無不符。被告辯稱原告提出之內門鄉農會支出傳票、
      收入傳票，違背放款習慣，顯然不實云云，自不足採。從
      而，足認原告確已於84年11月24日將300 萬元撥入訴外人
      甲○○於該農會所開立之帳戶內。
    5.再被告雖辯稱：原告提出之內門鄉農會舊新帳號對照表，
      不能證明係訴外人甲○○本人前來領取新帳戶之存摺，另
      原告提出之取款憑條，其上並未填載帳號，違反一般存款
      戶之取款程序，亦非訴外人甲○○提款，且內門鄉農門或
      農民銀行迄今均未向訴外人甲○○催討債務，可見內門鄉
      農會並未交付系爭借款予訴外人甲○○云云。然查，系爭
      借款既已撥入訴外人甲○○於內門鄉農會開立之系爭帳戶
      內，揆諸前揭說明，即已發生與現實交付同等之效力，至
      於訴外人甲○○有無領取新帳戶之存摺，並領取取款憑條
      所載之款項，僅係原告返還消費寄託物即返還系爭帳戶內
      之存款予訴外人甲○○，是否已生清償效力之問題，並不
      影響消費借貸契約之成立。其次，內門鄉農會於87年間，
      即已聲請本院依督促程序對於訴外人甲○○發支付命令，
      並經本院於87年3 月26日核發87年度促字第13340 號支付
      命令，其後，內門鄉農會及農民銀行並先後於89年7 月17
      日、90年7 月16日及92年12月5 日聲請本院對於訴外人甲○○之財產為強制執行，分別業經本院以89年度執字第
      24682 號、90年度執字第24666 號及92年度執字第59340
      號執行事件處理在案，被告辯稱內門鄉農會或農民銀行迄
      今均未向訴外人甲○○催討債務云云，應與事實不符，其
      據以推論內門鄉農會並未交付系爭借款予訴外人甲○○云
      云，亦不足採。
    6.綜上所陳，內門鄉農會與訴外人甲○○就系爭借款既有借
      貸之意思表示相互一致，而內門鄉農會復已將訴外人甲○○所借之款項，撥入訴外人甲○○於內門鄉農會開立之帳
      戶內，發生與現實交付同等之效力。足認內門鄉農會與訴
      外人甲○○間之消費借貸契約業已成立，訴外人甲○○應
      有向內門鄉農會借貸系爭借款甚明。被告所辯：內門鄉農
      會與訴外人甲○○間既無借貸合意，亦無金錢之交付，應
      無借貸契約存在云云，自無足取。
    7.至被告另雖辯稱：原告聲請本院為假扣押裁定時，請求保
      全債權之金額，與原告起訴時請求被告連帶給付之金額不
      符，如確有債務存在，金額自應一致，足見內門鄉農會與
      訴外人甲○○應無債務存在云云。惟查，原告於聲請假扣
      押裁定時，雖僅就被告所有之財產於242 萬元之範圍內，
      聲請假扣押，惟細繹原告所提出，其聲請本院為假扣押裁
      定之聲請狀事實及理由欄三之記載（參見本院卷第86頁）
      ，可知原告聲請本院為假扣押裁定時，業已明確敘明如將
      系爭借款之抵押物拍賣，尚不足清償全部債權，評估損失
      約242 萬元，可知原告僅係就其於拍賣系爭借款之抵押物
      後，可能不足受償之金額，聲請假扣押，其請求保全債權
      之金額，原非被告積欠債務之金額，故其請求保全債權之
      金額，自與原告起訴時請求被告連帶給付之金額不同，被
      告以原告聲請本院為假扣押裁定時，請求保全債權之金額
      ，與原告起訴時請求被告連帶給付之金額不符，據以推論
      內門鄉農會與訴外人甲○○應無債務存在云云，亦無足取
      。
  (二)訴外人林進添是否為訴外人甲○○向內門鄉農會所借系爭借
    款之連帶保證人？
    1.查證人癸○○於本院言詞辯論時證稱：係林進添本人前來
      農會辦理對保，對保前，伊即認識林進添等語（參見本院
      95年2 月15日言詞辯論筆錄），且證人甲○○於本院言詞
      辯論時亦證述：向內門鄉農會借款時，係林進添擔任連帶
      保證人，當初係林進添欲借款，始向農會借貸，系爭借款
      之利息，係由訴外人林進添之帳戶扣繳等語（參見本院95
      年7 月7 日、96年5 月18日言詞辯論筆錄），足見訴外人
      林進添確係訴外人甲○○向原告所借系爭借款之連帶保證
      人，系爭借據上之簽名及印章之印文，應係訴外人林進添
      親簽及蓋用無疑。
    2.從而，原告主張訴外人林進添為訴外人甲○○向內門鄉農
      會借款之連帶保證人，應堪信為真正。
  (三)原告訴請被告連帶清償系爭借款之本金、利息及違約金債務
    ，有無理由？
    1.按稱消費借貸者，謂當事人約定，一方移轉金錢或其他代
      替物之所有權於他方，而他方以種類、品質、數量相同之
      物返還之契約。；借用人應於約定期限內，返還與借用物
      種類、品質、數量相同之物；遲延之債務，以支付金錢為
      標的者，債權人得請求依法定利率計算之遲延利息，但約
      定利率較高者，仍從其約定利率；當事人得約定債務人於
      債務不履行時，應支付違約金，修正前民法第474 條、第
      478 條前段、第233 條第1 項、第250 條第1 項分別定有
      明文。次按，稱保證者，謂當事人約定，一方於他方之債
      務人不履行債務時，由其代負履行責任之契約；保證債務
      ，除契約另有訂定外，包含主債務之利息、違約金、損害
      賠償及其他從屬於主債務之負擔，民法第739 條、第740
      條亦有明文。又按，保證債務之所謂連帶，係指保證人與
      主債務人負同一債務，對於債權人各負全部給付之責任者
      而言，此就民法第272 條第1 項規定連帶債務之文義參照
      觀之甚明（最高法院45年臺上字第1426號判例參照）。再
      按，繼承人自繼承開始時，除本法另有規定外，承受被繼
      承人財產上之一切權利、義務。但權利、義務專屬於被繼
      承人本身者，不在此限；繼承人對於被繼承人之債務，負
      連帶責任。民法第1148條、第1153條第1 項亦分別定有明
      文。
    2.查本件訴外人甲○○確有向內門鄉農會借貸系爭借款，已
      如前述，再原告主張訴外人甲○○自86年7 月24日起即未
      依約繳納系爭借款之利息，依約所負債務視為全部到期，
      迄今仍有本金300 萬元，及自86年7 月24日起至清償日止
      ，按週年利率10.25%計算之利息，暨自86年8 月25日起至
      清償日止，其逾期在6 個月以內者，按上開利率10% ，逾
      期超過6 個月者，按上開利率20% 計算之違約金，尚未清
      償，業據其提出內門鄉農會存放款利率表、放款帳等影本
      各1 份為證，堪信為真正。從而，訴外人甲○○依修正前
      民法第474 條、第478 條前段、第233 條第1 項、第250
      第1 項之規定，自應清償前開之本金、利息及違約金；訴
      外人林進添為訴外人甲○○向原告所借系爭借款之連帶保
      證人，已如前述，揆諸前揭判例之意旨，亦應就系爭借款
      債務，與訴外人甲○○負連帶清償之責；被告為訴外人林
      進添之繼承人，上開保證債務又非專屬於訴外人林進添本
      身之財產上之義務，被告依民法第1148條、第1153條第1
      項之規定，自應自訴外人林進添於85年5 月14日死亡而繼
      承開始時，承受原屬於訴外人林進添之上開保證債務，且
      對於訴外人林進添之保證債務，負連帶責任。被告辯稱：
      內門鄉農會與訴外人甲○○應無債務存在。本件內門鄉農
      會與訴外人甲○○間並無借貸契約存在，訴外人林進添之
      保證債務，自不存在，原告請求被告連帶清償系爭借款，
      並無理由云云，自屬無據。
    3.被告雖辯稱：內門鄉農會於89年間曾就系爭借款債務，與
      訴外人甲○○和解或允許訴外人甲○○緩期清償，另農民
      銀行及原告於90年、92年間對於訴外人甲○○之強制執行
      ，均因和解而未執行，亦應有允許訴外人甲○○緩期清償
      之意，內門鄉農會既與訴外人甲○○和解，或允許訴外人
      甲○○緩期清償而未經訴外人林進添同意，訴外人林進添
      應不負保證責任，被告亦未因繼承而承受保證之義務。況
      訴外人林進添死亡後，始發生之債務，亦不在被告繼承之
      範圍云云，被告辛○○、壬○○另並辯稱：系爭借款債務
      於訴外人林進添死亡前繳息正常，被告辛○○、壬○○應
      無須繼承該保證債務等語。被告並提出本院89年度執字第
      24682 號債權憑證（下稱系爭債權憑證）影本1 份為證。
      經查：
      (1)系爭債權憑證雖記載：「本院89年度執字第24682 號債
        權人內門鄉農會與債務人甲○○間因清償債務強制執行
        事件，經執行結果：因雙方達成和解，致未能執行」等
        語（參見本院卷第73頁）。惟查，經本院調取本院89年
        度執字第24682 號案件，僅有內門鄉農會之代理人於89
        年9 月21日9 時30分前來本院民事執行處，以言詞陳述
        ：甲○○同意協議償還，請求換發債權憑證等語（參見
        本院89年度執字第24682 號案卷89 年9月21日言詞陳述
        筆錄，見上開執行案卷第24頁），可見系爭債權憑證之
        記載，與事實未盡相符，尚難遽信。次查，證人即內門
        鄉農會就本院89年度執字第24682 號執行事件委任之代
        理人卯○○於本院言詞辯論時證稱：當時內門鄉農會與
        訴外人甲○○並無協議，亦未同意延期清償，惟因案件
        過多，並未注意系爭債權憑證上之記載等語（參見本院
        95年5 月3 日言詞辯論筆錄），證人甲○○於本院言詞
        辯論時亦證述：從未與內門鄉農會和解，亦從未洽談緩
        期清償等語（參見96年5 月18日言詞辯論筆錄）。足見
        內門鄉農會於89年間，應未與訴外人甲○○和解或允許
        訴外人甲○○緩期清償。其次，農民銀行及原告於90年
        、92年間分別聲請本院以90年度執字第24666 號、92年
        度執字第59340 號執行事件，對於訴外人甲○○之財產
        為強制執行，其中本院90年度執字第24666 號執行事件
        ，乃因農民銀行向本院陳報因與債務人即訴外人甲○○
        洽商和解，暫無繼續執行之必要，聲請換發債權憑證，
        而以換發債權憑證而結案，另外本院92年執字第59340
        號執行事件，則因農民銀行查報之訴外人甲○○財產，
        經分配並無餘額可供受償，經本院執行處通知農民銀行
        於10日內另行查報可供執行之財產，農民銀行逾期未為
        查報而核發債權憑證結案，已經本院依職權調取本院已
        經本院依職權調取本院90年度執字第24666 號案卷、92
        年度執字第59340 號案卷核閱無訛。被告辯稱：農民銀
        行及原告於90年、92年間對於訴外人甲○○之強制執行
        ，均因和解而未執行云云，已與事實不符，參以證人甲○○於本院言詞辯論時亦證述：從未與內門鄉農會和解
        ，亦從未洽談緩期清償等語（參見96年5 月18日言詞辯
        論筆錄），益徵被告據以辯稱：農民銀行及原告應有允
        許訴外人甲○○緩期清償之意云云，不足採信。從而，
        被告辯稱：內門鄉農會既與訴外人甲○○和解，或允許
        訴外人甲○○緩期清償而未經訴外人林進添同意，訴外
        人林進添應不負保證責任，被告亦未因繼承而承受保證
        之義務云云，自不足採。
      (2)系爭借款之保證債務，乃於訴外人林進添死亡之前，即
        已發生之債務，被告以訴外人林進添死亡後，始發生之
        債務，不在被告繼承之範圍，系爭保證債務應不在繼承
        之範圍云云，容有誤會。再訴外人林進添與內門鄉農會
        訂立保證契約，對於內門鄉農會即負有於訴外人甲○○
        不履行系爭借款債務時，代負履行責任之契約義務，至
        系爭借款債務，於訴外人林進添死亡前，是否繳息正常
        ？無非僅內門鄉農會或承受其權利義務之農民銀行或原
        告，是否已可請求訴外人林進添代負履行責任之問題，
        對於訴外人林進添因保證契約應負之契約義務，及該契
        約義務應為訴外人林進添之被繼承人即被告所承受，並
        無影響。被告辛○○、壬○○辯稱：系爭借款債務於訴
        外人林進添死亡前繳息正常，被告辛○○、壬○○應無
        須繼承該保證債務云云，容有誤會。
七、綜上所陳，原告本於繼承及連帶保證之法律關係，請求被告
    連帶給付如主文第1 項所示之本金、利息及違約金，為有理
    由，應予准許。
八、另被告雖聲明如受不利之判決，願供擔保，請准免為假執行
    ，惟因本件判決並非民事訴訟法第389 第1 項規定之法院應
    依職權宣告假執行之判決，且原告亦未聲明願供擔保，請准
    宣告假執行，本院並無為假執行宣告之必要，被告亦無為免
    為假執行聲請之必要，被告所為免為假執行之聲請，容有誤
    會，併此敘明。
九、據上論結，本件原告之訴為有理由，依民事訴訟法第85條第
    2 項，判決如主文。
中　　華　　民　　國　　96　　年　　7 　　月　　6 　　日
                  民事第三庭  法　官　伍逸康
以上正本證明與原本無異。
如不服本判決，應於送達後20日內，向本院提出上訴狀並表明上
訴理由，如於本判決宣示後送達前提起上訴者，應於判決送達後
10日內補提上訴理由書（須附繕本）。
中　　華　　民　　國　　96　　年　　7 　　月　　11　　日
                              書記官  林雯琪
